【裁判字號】    99,台上,4873
【裁判日期】    990805
【裁判案由】    殺人未遂
【裁判全文】
最高法院刑事判決            九十九年度台上字第四八七三號
上  訴  人  甲○○
上列上訴人因殺人未遂案件，不服台灣高等法院台南分院中華民
國九十九年六月八日第二審判決（九十九年度上訴字第五０六號
，起訴案號：台灣台南地方法院檢察署九十八年度偵字第七四三
九號），提起上訴，本院判決如下：
    主  文
上訴駁回。
    理  由
按刑事訴訟法第三百七十七條規定，上訴於第三審法院，非以判
決違背法令為理由，不得為之。是提起第三審上訴，應以原判決
違背法令為理由，係屬法定要件。如果上訴理由書狀並未依據卷
內訴訟資料，具體指摘原判決不適用何種法則或如何適用不當，
或所指摘原判決違法情事，顯與法律規定得為第三審上訴理由之
違法情形，不相適合時，均應認其上訴為違背法律上之程式，予
以駁回。本件原判決以提起上訴，應自判決送達後十日內為之，
刑事訴訟法第三百四十九條定有明文，上訴人甲○○不服第一審
論處其殺直系血親尊親屬，未遂罪刑（處有期徒刑）之判決，提
起第二審上訴，然上訴人於民國九十九年四月二日收受第一審判
決書之送達，至同年四月十九日始提起上訴，已逾十日期間，其
上訴已違背法律上之程式，爰不經言詞辯論，逕予駁回。經核並
無不合。上訴意旨略稱：依卷附第一審法院電話紀錄表所載，上
訴人之母親陳稱上訴人在台南醫院精神科治療，案發後就一直沒
有再回家等語，原審就上訴人收受第一審判決時，是否對於外界
事務全然缺乏知覺、理會及判斷作用，而無自由決定意思之能力
，未予調查，遽認已逾十日上訴期間，有調查未盡之違法。惟上
訴人經台南醫院鑑定罹患精神疾病，原判決乃綜合全部調查證據
結果，依法認定上訴人行為時之意識清楚，但辨識行為違法及其
依其辨識而行為之能力顯著減低，因而依刑法第十九條第二項規
定減輕其刑。亦即認定上訴人行為時辨識行為違法及其依其辨識
而行為之能力僅「顯著減低」，並非「不能」辨識行為違法或「
完全欠缺」依其辨識而行為之能力。況上訴人於案發後已在台南
醫院精神科接受治療，亦於該醫院內簽名及按捺指紋，收受第一
審判決書之送達，且委任律師為其提出第二審上訴書狀，有相關
卷證資料在卷可稽，即無調查其收受第一審判決書時之精神狀態
之必要。原審未予調查，不得指為違法而據為第三審上訴理由。
應認其上訴不合法律上之程式，予以駁回。
據上論結，應依刑事訴訟法第三百九十五條前段，判決如主文。
中    華    民    國  九十九  年    八    月    五    日
                      最高法院刑事第十三庭
                          審判長法官  賴  忠  星
                                法官  呂  丹  玉
                                法官  吳      燦
                                法官  蔡  名  曜
                                法官  葉  麗  霞
本件正本證明與原本無異
                                      書  記  官
中    華    民    國  九十九  年    八    月    十    日
                                                      V

司法院資訊處製作；財團法人民間司法改革基金會備份。
